臺灣高等法院刑事判決　　　　　　　　94年度上訴字第1818號
上　訴　人
即　被　告　乙○○
指定辯護人　本院公設辯護人　甲○○
上列上訴人因偽造貨幣案件，不服臺灣板橋地方法院93年度訴字
第1776號，中華民國94年4月25日第一審判決（起訴案號：臺灣
板橋地方法院檢察署93年度偵字第10222號），提起上訴，本院
判決如下：
    主  文
上訴駁回。
    事  實
一、乙○○前因違反毒品危害防制條例案件，經臺灣板橋地方法
    院以民國90年度易字第3664號判決判處有期徒刑6月確定，
    於91年11月5日易科罰金執行完畢。猶不知悔改，竟意圖供
    行使之用，於93年6月19日23時許，在臺北縣中和市○○路
    附近之不詳網咖，以1張面額新臺幣（下同）1千元之通用紙
    幣（下稱千元真鈔）購買5張面額1千元之偽造通用紙幣（下
    稱千元偽鈔）之兌換比例，向真實姓名年籍不詳綽號「阿強
    」之成年男子購買千元偽鈔15張（AR009745VD號6張、FL203
    818XC號4張、DQ728343YA號5張）而收集之，嗣於當日23時
    10分許，在臺北縣新莊市○○路881之14號前，因形跡可疑
    為警臨檢盤查時逃逸，隨即為警於臺北縣新莊市○○街72巷
    1弄20前攔阻查獲，發現乙○○趁機將1小包物品塞入口中，
    即將之取出，經乙○○表示該小包物品係安非他命（毛重
    0.65公克），隨即以現行犯逮捕乙○○後，再經乙○○同意
    交付其皮夾供警方查證其身分時，為警自其皮夾內發現而扣
    得前開千元偽鈔15張，始悉上情。
二、案經臺北縣政府警察局新莊分局報請臺灣板橋地方法院檢察
    署檢察官偵查起訴。
    理  由
壹、證據能力部分（關於被告乙○○為警逮捕後所為搜索之合法
    性）：
  (一)按警察於公共場所或合法進入之場所，得對於有合理懷疑其
    有犯罪之嫌疑或有犯罪之虞者之人查證其身分；若有明顯事
    實足認其有攜帶足以自殺、自傷或傷害他人生命或身體之物
    者，得檢查其身體及所攜帶之物，警察職權行使法第6 條第
    1 項第1 款、第7 條第1 項第4 款分別定有明文。又現行犯
    ，不問何人得逕行逮捕之；犯罪在實施中或實施後即時發覺
    者，為現行犯；另搜索，經受搜索人出於自願性同意者，得
    不使用搜索票；實施搜索或扣押時，發現另案應扣押之物亦
    得扣押之，分別送交該管法院或檢察官，刑事訴訟法第88條
    第1 項、第2 項、第131 條之1 、第152 條亦各有明文。
  (二)經查：扣案之千元偽鈔15張係警方於93年6 月19日23時10分
    許，在臺北縣新莊市○○路881 之14號前，見被告乙○○逗
    留該址平常無人使用之鐵皮屋，而合理懷疑其有犯罪嫌疑上
    前欲進行盤查之際，詎被告一見警員靠近，隨即逃逸，警員
    吳瑞敏、潘文永立即緊追其後，嗣於臺北縣新莊市○○街72
    巷1 弄20號前攔阻被告，被告即趁機將某項物品塞入口中，
    為警發現為保全被告生命、身體安全即以強制力命被告將該
    物吐出，吐出後被告即稱該小包物品係安非他命，即以現行
    犯逮捕被告，並經被告同意搜索後，自被告之皮夾內所扣得
    等情，業據被告於原審審理時供認明確，並經證人即當場實
    施盤查、搜索之警員吳瑞敏、潘文永結證屬實，且有搜索同
    意書、搜索扣押筆錄、扣押物品目錄表附卷可稽，可知被告
    為警盤查時逃逸經員警攔阻後，趁員警不注意之際，將危險
    物品塞入口中，以致無法言語之事實，自已足使在場員警合
    理懷疑被告塞入口中之不明物品，足以傷害被告本身，則進
    行盤查之員警為保全被告之生命、身體安全，依前揭警察職
    權行使法之規定，自得以強制力強制被告吐出口中不明物品
    ；而被告於吐出口中物品後，即向警員表示該物係第二級毒
    品安非他命，則被告持有第二級毒品安非他命之行為係違反
    毒品危害防制條例之規定，足認被告係持有毒品之現行犯，
    警員隨即逮捕被告，亦符合刑事訴訟法第88條第1項之規定
    。再被告為警逮捕後，同意警員取出皮夾查證其身分並確認
    尚有無其他毒品，嗣經警員於皮夾內發現千元偽鈔，依刑事
    訴訟第152條之規定，自得將之扣押在案。綜上可知，本案
    員警因執行上開勤務所查獲被告持有之物品，其逮捕、搜索
    、扣押過程均合法，本院自得援為認定被告犯罪之證據。至
    原審辯護人所言臨檢不得進行搜索，進而質疑上開搜索、逮
    捕均屬違法云云，顯係就法律規定有所誤解，自無可採。
貳、實體部分：
一、訊據被告矢口否認有何意圖供行使之用而收集千元偽鈔之犯
    行，辯稱：扣案之15張千元偽鈔係綽號「阿強」之友人暫時
    寄放，並以牛皮紙袋包裝，伊確實不知其內裝有偽鈔云云。
二、惟查：
  (一)上揭事實，業據被告於警詢時坦承：警方將我攔截經我同意
    在我皮夾內當場查獲新臺幣千元偽鈔15張等語明確，復有被
    告為警查獲之千元偽鈔15張扣案可資佐證，而上開偽鈔經送
    請中央印製廠鑑定認，該批偽鈔均以彩色噴墨方式仿印，無
    凹版印紋凸起效果，紙質與真鈔不同，以螢光墨仿紙張螢光
    纖維絲，水印及安全線以灰色墨仿製，左下角面額數字以亮
    光物質仿折光變色油墨，均屬偽造之情，有該廠93年7 月2
    日中印發字第0930003364號函1 紙在卷可佐（見偵卷第42頁
    ）。
  (二)又查：扣案千元偽鈔共計15張，合計15,000元，顯非少數，
    且上開15張千元偽鈔之號碼雖非全部相同，惟亦僅有3組號
    碼，即AR009745VD號6張、FL203818XC號4張、DQ728343YA
    號5張，佐以紙質又明顯與一般真鈔紙質不同，一經觸摸即
    可發現之情，業經證人即查獲警員潘文永證述在卷，而上述
    扣案之鈔係於被告皮夾內查獲，亦據前述，另被告於警詢時
    復供稱：綽號「阿強」者係新臺幣1,000千元換偽鈔5,000元
    等語（見偵卷第9頁反面），故由查獲之偽鈔15張只有3組號
    碼，恆與真鈔各異號碼迥異、且張數15適為被告於警訊所陳
    綽號「阿強」者兌換真偽鈔比例之倍數 (5倍)及上述偽鈔放
    置於一般經驗上收藏錢財之皮皮夾各情，相互以觀，足見被
    告明知綽號「阿強」者所兌換之紙幣係偽鈔，並以3,000元
    之代價，依1比5之比例向「阿強」兌換扣案之15張面額千元
    偽鈔之事實，應堪認定。從而，被告如非有意以偽鈔充作真
    鈔使用之意，甯有以真鈔兌換偽鈔並置於皮夾內之理，其供
    行使用之意圖，亦甚彰顯。至被告辯稱：伊上開警詢所稱，
    並非指「阿強」和人兌換比例是一比五，而係指外面的人，
    該段警詢錄音有按暫停云云，然經原審勘驗被告警詢錄音帶
    ，被告當時係稱：「我知道他和人兌換是以一比五的比率」
    ，並由員警與被告當時前後問答相對應可知，被告所稱『他
    』係指「阿強」無誤，且該份錄音並無中斷之情事，均有原
    審勘驗筆錄佐卷可考（見原審卷第49頁），且經原審當庭播
    放警詢錄音核對（見原審卷第43末頁），並無被告所指中斷
    錄音之情事，是被告上開所辯要係卸飾之詞，不足採信。
  (三)被告雖辯稱：並未向綽號「阿強」者購買鈔，扣案偽鈔係綽
    號「阿強」以牛皮紙袋包裝後而寄放，伊並不知其內裝有偽
    鈔云云。然查：本件查獲員警當場扣得之物係安非他命1 小
    包（毛重0.65公克）及千元偽鈔15張等2項物品，並經被告
    親自簽名及按捺指印確認之情，有搜索扣押筆錄、扣押物品
    收據及扣押物品目錄表各1紙在卷足參（見偵卷第6至8頁）
    ，且經證人即查獲警員吳瑞敏於原審審理時結證稱：我是一
    打開皮夾就發現裡面直接放有千元鈔票。．．跟一般男性使
    用皮夾擺放紙鈔的情形一樣。（鈔票）沒有包裝。不是用牛
    皮紙袋裝著千元偽鈔，是放在皮夾裡面。．．我有看到到皮
    夾拿出來，．．的確是從被告身上取出皮夾。第一次是看到
    鈔票在皮夾內等語明確（見原審卷第109至111頁），核與證
    人即查獲警員潘文永結證所述：當時拿出來是一疊新鈔，並
    沒有包裝，我們摸一摸怪怪的就問被告，被告說是假鈔。．
    ．紙鈔沒有包裝，是一疊鈔票放在皮夾裡面等語相符（見原
    審卷第123、124頁），而被告於警詢時亦供稱：警方追至新
    莊市○○街72巷1弄20號前，將我攔截，『經我同意在我皮
    夾內當場查獲新臺幣千元偽鈔15張』等語明確（見偵卷第9
    頁），再依現場查獲照片所示，亦僅見警員腳踩扣案之千元
    偽鈔，手持被告身分證，被告則手持香煙蹲於一旁，有照片
    2張附卷可佐（見偵卷第21頁），足認扣案偽鈔係直接放置
    於被告之皮夾內，並未以牛皮紙袋包裝無訛。被告事後辯稱
    係隨手將「阿強」寄放之牛皮紙袋放於皮夾內，不知袋內裝
    何物品云云，尚難置信。
  (四)原審辯護意旨雖以：查獲警員吳瑞敏、潘文永就皮夾由何人
    取出、何人打開皮夾、何人告知被告刑事訴訟法相關權利等
    問題，或稱不記得、不清楚，證詞閃爍不定，規避問題，其
    可信度已值懷疑，況證人亦否認親自取出皮夾，而查獲當時
    值深夜，現場慌亂緊張、人多手雜，證人既未親見何人取出
    皮夾，所稱現場無牛皮紙袋，係屬個人憶測之詞云云。然查
    ：被告於『93年6月16日』經證人吳瑞敏、潘文永查扣偽鈔
    時，並未見到牛皮紙袋等情，並有查扣時之相片足憑，均如
    上述，是吳瑞敏、潘文永所證顯係就其二人於查緝過程親身
    經歷之事實為陳述，要難謂有辯護人所述之臆測情事。再者
    ，被告係於『93年6月16日』經證人吳瑞敏、潘文永及另二
    名警員共同查獲而逮捕，迄至『94年2月17日』原審審理時
    到庭證述，期間相距長達8月之久，則其二人於審理中就部
    分情節不復記憶，實屬人之常情，且其二人對當日追捕被告
    之過程，係先自被告嘴中取出安非他命後，認被告為持有毒
    品之現行犯，即逮捕被告，再經被告同意交出皮夾，自被告
    皮夾內取出15張千元偽鈔之主要情節大致相符，再綜觀其二
    人審理中全部證述，其二人於審理中所為就在場四名警員係
    何人自被告身上取出皮夾並打開清點財物等細節為不復記憶
    之證述，核係有利於被告之證述，參以證人吳瑞敏、潘文永
    均為職司偵辦犯罪而與被告處於對立立場情形，其二人大可
    就上開情節為詳細供述以確保被告犯罪之成立，實無可能故
    為無法記憶之有利被告證述，故其審理中所為之證述，應係
    依其目前記憶所及而為據實以陳，應堪採信。則辯護人據此
    質疑證人之可信性，顯有誤會，自不足採。
  (五)原審辯護人又辯稱：扣案偽鈔並非全部相同，非人人均有比
    對鑑別偽鈔之習慣，且被告受寄持有時間極短，數量非巨，
    自無甘冒風險，僅取得15張偽鈔之可能云云。然查：扣案千
    元偽鈔共計15張，係被告以3,000元之代價，依1比5之比例
    向綽號「阿強」者購入，被告於購入時已然知悉「阿強」販
    售者為偽鈔，並非綽號「阿強」者寄放之情，已如上述。從
    而，扣案之偽鈔既非「阿強」寄放，而係被告知情並基於供
    行使用之意圖購入收集，則辯護意旨所述，被告受寄持有之
    事實，既不存在，自無所謂時間短暫不足以辯識偽券之問題
    ；再購買偽鈔之人，因涉及本身資力、試驗偽鈔混充真鈔交
    易之可行性等諸多因素，未必一次大量換購偽鈔，自難僅憑
    被告持有鈔之總面額非鉅，即認被告無涉險之可能，是辯護
    人上開所稱，尚不足資為有利被告之認定。
  (六)至被告於原審雖一再聲請傳喚證人「阿強」，惟並未提出其
    真實姓名、年籍供查證，本院自無從據以傳喚，顯無調查之
    可能，且本件事證已明，亦無調查之必要，併此敘明。
  (七)綜上所述，被告所辯無非飾卸避就之詞，均不足採。本件事
    證明確，被告犯行洵堪認定，應依法論科。
三、查新臺幣係屬通用紙幣。核被告意圖供行使之用而收集千元
    偽鈔之行為，係犯刑法第196條第1項之意圖供行使之用而收
    集偽造之通用紙幣罪。被告有如事實欄所載之犯罪科刑及刑
    之執行情形，有臺灣高等法院被告全國前案紀錄表在卷可憑
    ，其於有期徒刑執行完畢後，5年內再犯本件有期徒刑以上
    之罪，為累犯，應依刑法第47條規定，加重其刑。原審以被
    告罪證明確，爰引刑法第196條第1項、第47條、第200條，
    罰金罰鍰提高標準條例第1條前段規定，並審酌被告正值青
    年，不思正途謀取金錢，竟換購偽鈔以圖行使，所為危害社
    會金融秩序非輕，兼衡其收集偽鈔之數額非鉅，及其犯後態
    度，並斟酌公訴人求處之刑度等一切情狀，量處有期徒刑3
    年4月，另以扣案之千元偽鈔15張（AR009745VD號6張、FL20
    3818XC號4張、DQ728343YA號5張），均係偽造之通用紙幣（
    已如前開認定），不問屬於犯人與否，均應依刑法第200條
    之規定，宣告沒收。復敘明扣案之安非他命1小包（毛重
    0.65公克），核與本案犯罪無關，故不併為沒收之宣告。認
    事用法，均無違誤，量刑亦屬妥適，被告上訴未具任何理由
    ，指摘原審判決不當，為無理由，自應予駁回。
四、被告經合法傳喚，無正當理由未到庭，爰不待其陳述逕行判
    決。
據上論斷，應依刑事訴訟法第368條、第371條，判決如主文。
本案經檢察官郭弘佑到庭執行職務。
中　　華　　民　　國　　94　　年　　8　　月　　30　　日
　　　　　　　　　刑事第三庭審判長法　官  楊照男
　　　　　　　　　　　　　　　    法　官  王詠寰
　　　　　　　 　 　　　　　　　　法　官  江振義
以上正本證明與原本無異。
如不服本判決，應於收受送達後十日內向本院提出上訴書狀，其
未敘述上訴之理由者並得於提起上訴後十日內向本院補提理由書
（均須按他造當事人之人數附繕本）。
                                  書記官  劉文美
中　　華　　民　　國　　94　　年　　9　　月　　2　　日
附錄本案論罪科刑法條
中華民國刑法第196條
行使偽造、變造之通用貨幣、紙幣、銀行券，或意圖供行使之用
而收集或交付於人者，處3 年以上10年以下有期徒刑，得併科5
千元以下罰金。
收受後方知為偽造、變造之通用貨幣、紙幣、銀行券而仍行使，
或意圖供行使之用而交付於人者，處5 百元以下罰金。
第1 項之未遂犯罰之。
